臺灣臺中地方法院刑事判決　　　　　　　　　　　　　　九十年度訴字第六四三號
　　公　訴　人　臺灣臺中地方法院檢察署檢察官
　　被　　　告　己○○原名劉.
　　指定辯護人　本院公設辯護人　辛○○
右列被告因偽造有價證券等案件，經檢察官提起公訴（八十九年度偵字第一００二號
、九十年度偵字第一九九三號），本院判決如左：
    主  文
己○○無罪。
    理  由
一、公訴意旨略以：同案被告丙○○（經本院通緝中，待到案後再行審理）夥同被告
    己○○（原名劉玄坤）及另名真實姓名待查之男子，共同基於意圖為自己不法所
    有之犯意聯絡，得知仲介代書乙○○急需現金週轉之際，共同向乙○○詐稱有管
    道可順利自中華票券金融股份有限公司貸款新臺幣（下同）一十億元，但需先繳
    交手續費三十萬元，致乙○○信以為真，而陷於錯誤，於民國八十八年七月二十
    一日支付三十萬元予同案被告丙○○、被告己○○及該不詳姓名男子三人，同案
    被告丙○○、被告己○○二人為取信乙○○，遂將於不詳時間，在不詳地點所偽
    造之如附表編號一、二、三所示之商業本票交與乙○○，雙方並約定於八十八年
    七月二十三日十二時，在臺北市○○○路○段六十三號之國賓飯店內雙方見面後
    ，再持上開本票至保付銀行辦理貼現事宜。嗣經他人向中華票券金融股份有限公
    司檢舉，該公司副總經理庚○○前往現場後，始查悉上開本票係偽造，乙○○至
    此始知受騙。被告己○○復基於上開犯意，以同一手法於八十八年十一月間，經
    溫天榮介紹認識丁○○，得知丁○○所經營之益正企業有限公司（起訴書誤為益
    王企業有限公司）急需資金週轉，遂向丁○○詐稱其熟識中華票券金融有限公司
    黃金堆副總經理及該公司臺中分公司梁經理，能方便辦理融資，但需先繳交作業
    手續費用三十萬元，致丁○○不疑有詐，而陷於錯誤，將現金三十萬元委由溫天
    榮交付被告己○○，被告己○○為取信丁○○，並將於不詳時間，在不詳地點所
    偽造之如附表編號四所示之商業本票交由溫天榮轉交丁○○。嗣丁○○向銀行尋
    求保證與銀行人員洽商後，始查悉上開商業本票係偽造，丁○○至此始知受騙。
    因認被告己○○涉犯刑法第二百零一條第一項之偽造有價證券罪嫌及同法第三百
    三十九條第一項之詐欺取財罪嫌。
二、按犯罪事實應依證據認定之，無證據不得推定其犯罪事實；又不能證明被告犯罪
    者，應諭知無罪之判決，刑事訴訟法第一百五十四條、第三百零一條第一項分別
    定有明文。次按事實之認定，應憑證據，所謂證據，須適於為被告犯罪事實之證
    明者，始得採為斷罪資料，如未能發現相當證據，或證據不足以證明，自不能以
    推測或擬制之方法以為裁判基礎；又認定不利於被告之事實，須依積極證據，苟
    積極證據不足為不利於被告事實之認定時，即應為有利於被告之認定，更不必有
    何有利之證據，最高法院五十三年臺上字第二七五０號、三十年上字第八一六號
    、四十年臺上字第八六號分別著有判例可資參照。
三、公訴人認被告己○○涉有右開犯行，無非係以告訴人乙○○、丁○○之指述、證
    人中華票券金融有限公司副總經理庚○○、溫天榮、現場目擊證人李鎮安及甲○○之證述，及如附表所示之偽造商業本票四紙、被告己○○於收受告訴人乙○○
    所交付之三十萬元時簽名之「作業流程」影本等件，資為論據。訊之被告己○○
    對於有依卷附之「作業流程」約定，收受告訴人乙○○交付之三十萬元一節，固
    坦承不諱，惟堅詞否認有何偽造有價證券或詐欺取財之犯行，辯稱：(一)告訴人乙○○所取得如附表編號一、二、三所示之商業本票，並非伊所偽造或交付，不知
    從何而來。伊與同案被告丙○○本不相識，係與告訴人乙○○簽立「作業流程」
    當日，才初次見面，而告訴人乙○○於簽立「作業流程」後，因未能依約找到保
    證銀行，伊才沒收告訴人乙○○所交付之履約保證金三十萬元，從未交付如附表
    編號一、二、三所示之商業本票，且供作票券融資之商業本票皆由票券公司直接
    與對保銀行聯繫，不會流入市面。(二)告訴人丁○○所持有如附表編號四所示之商
    業本票，亦非伊所偽造或交付。當初原係證人戊○○提及告訴人丁○○要申請票
    券融資，但因渠等提不出辦理票券融資所需之相關資料，故伊並未接受辦理此案
    ，亦未曾收取告訴人丁○○為辦理票券融資所支付之手續費三十萬元等語。
四、經查：
（一）如附表所示之四紙商業本票，並非中華票券金融公司（下稱中華票券公司）所
      發行，且各該本票右上角之「中華票券金融股份有限公司總行」之圓戳章，亦
      非中華票券公司所有並蓋用一節，業據前任中華票券公司副總經理之庚○○檢
      視無訛，及於警訊、偵查及本院審理中均證稱綦詳，復經中華票券公司副總經
      理黃金堆於警訊時證述屬實（見臺灣臺北地方法院檢察署八十九年度偵字第一
      三六八號卷，頁四十九），並有真正之中華票券公司發行之商業本票一紙在卷
      可資比對（見臺灣臺北地方法院檢察署八十八年度偵字第二六四四六號卷，頁
      三）。則如附表所示之四紙商業本票，均係偽造之商業本票，固臻明確。
（二）惟告訴人乙○○於本院審理時係陳稱：「．．．簽約後當場我就付三十萬元現
      金給被告丙○○，並當場由被告己○○簽收，除此之外，被告己○○並沒有交
      付任何東西給我．．．。當日下午是被告丙○○親自拿給我三張商業本票，．
      ．．當時被告丙○○當場拿出來給我們看並表示這是要貼現的中華票券的商業
      本票．．．交付商業本票時，被告己○○都沒有出面」等語，有本院訊問筆錄
      可稽。可見告訴人乙○○所持有如附表編號一、二、三所示之商業本票，係同
      案被告丙○○所交付，而非被告己○○親自交給告訴人乙○○一節，要無疑義
      。據此，告訴人乙○○既僅自同案被告丙○○處聽聞上開三紙商業本票係由被
      告己○○所交付，自難徒憑同案被告丙○○之片面之詞，即遽認被告己○○確
      有交付上開三紙商業本票給同案被告丙○○。而遍觀告訴人乙○○之指陳，又
      查無任何事證足證該三紙商業本票確係被告己○○所偽造。
（三）告訴人乙○○又稱：「．．．當初約定時，即是借方的人應該要先去找到願意
      當保證願意票貼業務的銀行，再由被告己○○這邊引薦票券公司的人來提供商
      業本票，讓借方可以拿商業本票去辦理票貼」（見本院卷第一宗，頁九十八）
      ；「劉玄坤等人是票券持有人，也就是資方，由我仲介，沈義川到銀行兌現．
      ．．我仲介這件交易，沈義川將支付我佣金全部金額百分之一費用」（見臺灣
      臺北地方法院檢察署八十九年度偵字第一三六八號卷，頁六）；「（問：為何
      會在七月二十三日約在國賓飯店見面？）那是被告丙○○在七月二十二日打電
      話給我，．．．說要辦理交割手續。當天我們就如約到飯店，．．．沈義川等
      人在另外的中山北路的上田西餐廳那邊，．．．後來我就打電話請沈義川過來
      ，．．．但沈義川一聽到被告己○○的名字，就表示不過來了．．．」（見本
      院卷第一宗，頁九十六）等語。據此，被告己○○辯稱其與告訴人乙○○簽立
      「作業流程」後，固有收受保證金三十萬元，但嗣後係因告訴人乙○○未能依
      約找得對保銀行，才依約沒收該筆保證金等語，即非無據。
（四）被告己○○業已否認與同案被告丙○○間有何往來，另綜覽全案卷證，亦查無
      任何積極證據足證被告己○○與同案被告丙○○間就告訴人乙○○交付保證金
      三十萬元及取得如附表編號一、二、三所示偽造之商業本票部分，有何詐欺及
      偽造有價證券之犯意聯絡及行為分擔。
（五）據上所述，公訴人所舉之證據尚不足以證明附表編號一、二、三所示之偽造商
      業本票與被告己○○有何關涉，本院亦查無其他證據足認被告己○○確有與同
      案被告丙○○及另一姓名年籍不詳之人共同詐騙告訴人乙○○，並偽造如附表
      編號一、二、三所示之商業本票之情事，揆諸前揭說明，尚不能證明被告己○○此部分之犯行（指告訴人乙○○部分）。
五、又查：
（一）告訴人丁○○於本院審理時已證述：「（問：當初取得中華票券經過？）我都
      透過戊○○幫我從中處理，我與被告己○○都沒有見過面。也不認識被告己○○。我是因為欠資金週轉，戊○○跟我說他有朋友有簡便貸款方式，當時沒有
      跟我說朋友何姓名，我一直到拿我所取得之中華票券去中華票券公司找黃金堆
      求證時，跟我同去的戊○○才跟我說是被告己○○拿給他的。戊○○會講出被
      告己○○是因為我跟黃金堆已經發現這個票是假的，就問戊○○票何來，戊○○才表示是被告己○○拿給他的。」「（問：辦理經過？）戊○○跟我說要先
      繳交三十萬元的保證金就會給我商業本票，當時並未特別說是中華票券的商業
      本票，然後我在拿商業本票去銀行作保證，等我去寶島銀行做保證時，才發現
      這是假的，故我才找戊○○去中華票券公司。發現票是假的時，戊○○就要找
      被告己○○出來談，但戊○○跟我表示被告己○○堅決說不可能退錢給我。發
      現票是假的之後，我並沒有與被告己○○談過這件事，就直接去派出所報案提
      出訴訟。」等語，有本院訊問筆錄足憑。可知告訴人丁○○在取得如附表編號
      四所示商業本票之過程中，從未與被告己○○有所接觸，其之所以指訴如附表
      編號四所示之偽造商業本票係由被告己○○所交付，純係單憑自證人戊○○處
      聽聞而來之訊息，尚難據為認定被告己○○是否有交付如附表編號四所示之商
    業本票予證人戊○○之憑證。
（二）證人戊○○於偵查中雖證稱：「（提示如附表編號四本票，問：是否你交給丁○○？）是的，當時已填上金額，但是劉玄坤交給我的」「劉玄坤拿票給我，
      他（按指證人甲○○）有看到．．．」等語（見臺灣臺中地方法院檢察署八十
      九年度偵字第一００二號卷，頁三十一）。但查，證人甲○○於偵查中已證稱
      ：「（問：丁○○、戊○○談本票時你在場否？）不在」（同前卷，頁三十一
      ）；另於本院審理時又證述：「（問：提示商業本票，是否知道為何證人戊○○會有這張商業本票的？）這是被告己○○交給證人戊○○的，被告己○○交
      給證人戊○○時，我有在場有看到．．．是因為證人戊○○不知道票券長什麼
      樣子，被告己○○說他那邊有中華票券，且他們之前有聯絡票貼事宜，被告己○○那天是要拿中華票券給證人溫看看票券是長什麼樣子，那天就有拿出該張
      中華票券給我們看，被告己○○那時候好像拿了三到六張的商業本票給我們看
      ，我記憶中那時本票有用白色的信封袋子裝，是裝在同一個袋子裡面。被告己○○拿出商業本票時，我記得拿出的商業本票應該全部都是空白、沒有寫金額
  的，且上面有蓋紅色的中華票券章，上面也有本票號碼，我們看完後那袋本票
      就交給證人戊○○。那次聚會是我第一次看到商業本票。此後我記得還有一次
      我們三人聚會，有再看過商業本票，這兩次聚會都在認識被害人丁○○之前。
      我後來再看到商業本票是證人戊○○要還給被告己○○商業本票．．．。又有
      一次是我在被告己○○忠太西路四十巷九號住處看過商業本票，那時證人戊○○也有在場，我記得是被告己○○拿出商業本票出來，我記得他好像是拿出一
      本商業本票，他拿出來是要給證人溫看，這是要證明他與中華票券關係很好．
      ．．」「我看到的都是是空白的商業本票，編號我已經忘記了，我印象中那三
      張商業本票都有蓋紅色總行的章，金額都是空白的．．．」等語（見本院卷第
      一卷，頁一九二）。則依證人甲○○所述，被告己○○交付予證人戊○○之商
      業本票，僅蓋有類似附表各本票右上角所蓋用之紅色圓戳章，金額部分均係空
      白，且交付之張數亦非僅一張，交付之次數亦不只一次，是以證人戊○○持交
      予告訴人丁○○如附表編號四所示之商業本票，是否即為證人甲○○所親見由
      被告己○○交付予證人戊○○之數張空白商業本票中之一張，尚有未明。退步
      言之，縱認如附表編號四所示之商業本票，確係證人戊○○自被告己○○處所
      取得，惟證人甲○○已明確證稱被告己○○所交付之商業本票均係空白本票，
      尚未填載票面金額等語，核與證人戊○○前開所證，即相歧異。再參以證人戊○○係實際交付如附表編號四所示之偽造商業本票予告訴人丁○○之人，本身
      亦有利害關係，自無法單憑證人戊○○之證述，即遽認被告己○○有何詐騙告
      訴人丁○○或偽造如附表編號四所示商業本票之犯行。
（三）證人李鎮安於偵查中係證稱：「他（按指被告己○○）也曾承認說我繳的五十
      萬元保證金要還我，但至今都未還，中華票券有固定的號碼，不是他們拿出來
      的，但最後一次他又說沒收，又推給戊○○」等語，並提出保證書一紙及商業
      本票七紙為憑。然查，證人李鎮安上開所述，顯與被告是否有交付如附表編號
      四所示之商業本票一節無關；另觀諸所提出之保證書則係記載：「茲保證▆▆
      （按遭塗銷）建設（股）公司（本行甲存帳號００９００４號）開立之本行甲
      存本票（票號CA0000000、0000000、0000000、0000000）肆紙．．．向貴資方
      調借現金，業經本行保付在案，到期負其兌現之責。．．．」等字，卷附之商
      業本票七紙又均係「吉利國際勸業股份有限公司」所簽發，核與告訴人丁○○
      所持有如附表編號四所示之商業本票，係蓋有「中華票券金融股份有限公司總
      行」圓戳章，欲供辦理票券融資使用之情形，又不相同，自無法以證人李鎮安
      前開證述，據為認定被告有何偽造如附表編號四所示之商業本票，及詐騙告訴
      人丁○○等事實之證據。
（四）綜上所述，公訴人所舉之證據顯不足以證明如附表編號四所示之偽造商業本票
      確係被告己○○所偽造，及被告己○○有詐騙告訴人丁○○之情事。此外，本
      院復查無其他積極證據足認被告己○○確有公訴人所指此部分（指告訴人丁○○部分）之犯行，揆諸前揭說明，應認被告己○○此部分之犯行，尚屬不能證
      明。
六、綜右所陳，公訴人指訴被告己○○涉有向告訴人乙○○、丁○○詐騙保證金各三
    十萬元，及偽造如附表所示四紙商業本票之犯行，既均不能證明，依首揭規定，
    本院即應諭知被告己○○無罪之判決。
據上論斷，應依刑事訴訟法第三百零一條第一項，判決如主文。
中      華      民      國      九十一    年    十二    月      十六    日
                                臺灣臺中地方法院刑事第二庭
                                    法  官  莊  嘉  蕙
右正本證明與原本無異。
如不服本判決，應於判決送達後十日內，向本院提出上訴狀。
                                    書記官
中      華      民      國      九十一    年    十二    月      十六    日
~FO
附表：
┌──┬────┬──────┬────┬────┬─────────────┐
│編號│本票號碼│票 面 金 額 │  發票日│  發票人│    備              註    │
│    │        │（新臺幣）  │        │  保證人│                          │
├──┼────┼──────┼────┼────┼─────────────┤
│ 一 │KS980188│三億五千萬元│  未載  │  未載  │右上角蓋有「中華票券金融股│
│    │        │            │        │        │份有限公司總行」之圓戳章  │
├──┼────┼──────┼────┼────┼─────────────┤
│ 二 │KS980189│同右        │  同右  │  同右  │  同右                    │
├──┼────┼──────┼────┼────┼─────────────┤
│ 三 │KS980190│三億元      │  同右  │  同右  │  同右                    │
├──┼────┼──────┼────┼────┼─────────────┤
│ 四 │KS980801│三億五千萬元│  同右  │  同右  │  同右                    │
└──┴────┴──────┴────┴────┴─────────────┘
